臺灣嘉義地方法院刑事判決　　　　　　　　　　　　　九十三年度簡上字第五三號
　　上　訴　人
　　即　被　告　甲○○
右列上訴人即被告因偽造文書等案件，不服本院嘉義簡易庭中華民國九十三年二月五
日九十三年度簡字第四七號第一審判決（聲請簡易判決處刑案號：臺灣嘉義地方法院
檢察署九十二年度調偵字第四九九號），提起上訴，本院管轄之第二審合議庭判決如
左：
    主  文
上訴駁回。
    事  實
一、甲○○前因違反動產擔保交易法案件，經本院於民國九十年五月二十二日以九十
    年度簡字第二二七號判決有期徒刑三月確定，於九十一年一月十日易科罰金執行
    完畢。其嗣於九十二年六月八日上午七時三十分，因從事宗教活動之義工，駕駛
    車牌號碼三Ｋ─七七四五號自用小貨車，在嘉義市○○○路三三０號前，由北往
    南方向倒車駛入紅磚人行道，欲行卸貨之際，原應注意駕駛人駕駛汽車，應遵守
    道路交通標誌、標線、號誌之指示，不得在人行道行駛，且於倒車之時，應謹慎
    緩慢後倒，注意其他車輛及行人，而依當時情形，日間天晴，路面無缺陷，視線
    良好，無不能注意情事，為圖卸貨之便，竟疏於注意後方狀況，貿然自慢車道倒
    車駛入人行道，適有同行義工乙○○上前協助搬貨，遂在人行道上驟遭甲○○所
    駕駛自用小貨車左後方車身撞擊，致乙○○受有右下肢鈍傷、裂傷之傷害。甲○
    ○肇事後，於同年六月二十四日至嘉義市警察局交通警察隊說明案情時，竟另基
    於偽造文書之犯意，冒用其姊「黃靜娟」之名，於警製作「嘉義市警察局交通隊
    交通事故談話紀錄表」上，偽簽黃靜娟之簽名二枚，並按印指紋六枚，以為黃靜
    娟之表示，足生損害於黃靜娟之名譽及警察機關對交通管理之正確性。
二、案經乙○○訴由嘉義市警察局第二分局報告臺灣嘉義地方法院檢察署檢察官偵查
    後聲請簡易判決處刑。
    理  由
一、訊據上訴人即被告甲○○對於前揭時、地撞傷告訴人乙○○及偽造署押之犯行均
    坦承不諱，惟辯稱：係告訴人突然跑出來才撞上，因告訴人要求金額過高無法和
    解，且為順利申請強制保險理賠，非故意偽簽黃靜娟之名云云。經查：
  (一)被告甲○○對於右揭時、地車禍肇事致告訴人乙○○受傷之事實，除被告於偵查
    中坦認外（見九十二年度偵字第七二二一號偵查卷第十頁），並經告訴人乙○○
    於警詢時指述：「當時沿興業東路西向東南側人行道步行欲幫忙搬貨，我步行至
    肇事地時，乙部三Ｋ─七七四五號小貨車倒車時，車尾處撞及我人右腳後，再撞
    及興葉東路三三０號房子外磁磚而肇事」等語在卷（見警卷第二頁），並有道路
    交通事故現場圖、道路交通事故調查報告表及現場及車輛照片三張在卷可稽。按
    駕駛人駕駛汽車，應遵守道路交通標誌、標線、號誌之指示，不得在人行道行駛
    ，且於倒車之時，應謹慎緩慢後倒，注意其他車輛及行人，道路交通安全規則第
    九十條、第一百十條第二款定有明文。被告駕駛汽車行駛於道路，自應注意上開
    道路交通安全規定，然以被告於警詢中自承：「‧‧‧我車後方撞及她身體左腳
    處，再撞及興業東路三三０號該屋階梯上磁磚，致該行人乙○○受傷、該屋磁磚
    受損而肇事」等語（見警卷第五頁），與告訴人前揭指述相符，則以被告當時撞
    及告訴人後又再撞及房屋階梯上磁磚之駕車情況以觀，顯係未遵守前揭規定貿然
    倒車所致，而依當時狀況，日間天晴，路面無缺陷，視線良好，無不能注意情事
    ，竟疏未注意，驟然將車駛入人行道卸貨以致肇事，使人受傷，其駕車行為顯有
    過失，所辯係告訴人突然跑出來云云，不足採信。又被告前揭駕車過失行為與告
    訴人所受前揭傷害間，有相當因果關係，被告過失傷害犯行，足堪認定。
  (二)被告冒用其姊「黃靜娟」之名，偽簽黃靜娟簽名二枚，並按印指紋六枚之事實，
    業據被告坦承不諱，且有被告偽造署押之「嘉義市警察局交通隊交通事故談話紀
    錄表」一式二聯在卷可稽（見警卷第一頁、一審卷第十二頁），且被告以黃靜娟
    之名應訊所製作之談話紀錄表確為一式二聯乙節，亦據嘉義市警察局於九十三年
    一月九日以嘉市警交字第０九三００００五一一號函覆在卷可稽。而被告係於告
    訴人向警方表示提出過失傷害告訴，通知於九十二年十月二十三日到案訊問時，
    始自白其於九十二年六月二十四日所製作談話紀錄表係冒用「黃靜娟」之名、出
    示黃靜娟駕駛執照應訊、偽簽「黃靜娟」之名等情，亦據嘉義市警察局於前揭函
    覆中敘明在卷可參，被告前揭冒名應訊所為，自足生損害於黃靜娟之名譽及警察
    機關對交通管理之正確性，被告前揭所辯，均係事後飾卸之詞，無足採憑。
  (三)綜上，被告所辯均不足採，本案事證明確，被告前揭過失傷害及偽造署押犯行，
    均堪認定。
二、核上訴人即被告甲○○所為，係犯刑法第二百八十四條第一項前段之過失傷害罪
    及第二百十七條第一項之偽造署押罪。被告駕車行駛人行道因而致告訴人受傷，
    依道路交通管理處罰條例第八十六條第一項規定，所涉過失傷害罪部分，應依該
    條規定加重其刑。被告所犯過失傷害、偽造署押二罪間，犯意個別，行為互殊，
    應予分論併罰。又被告前因違反動產擔保交易法案件，經本院於九十年五月二十
    二日以九十年度簡字第二二七號判決有期徒刑三月確定，於九十一年一月十日易
    科罰金執行完畢乙節，有臺灣高等法院被告全國前案紀錄表及臺灣嘉義地方法院
    檢察署被告刑案資料查註紀錄表各一份附卷可憑，其於執行完畢後五年以內再犯
    有期徒刑以上之本罪為累犯，應依刑法第四十七條規定加重其刑。原審以刑事訴
    訟法第四百四十九條第一項前段、第四百五十條第一項、第四百五十四條第二項
    規定，並適用刑法第二百八十四條第一項前段、第二百十七條第一項、第二百十
    九條、第四十七條、第四十一條第一項前段、第五十一條第五款，罰金罰鍰提高
    標準條例第一條前段、第二項之規定，分別量處被告有期徒刑三月，並定應執行
    刑四月，併均依法諭知易科罰金之折算標準，並將被告於「嘉義市警察局交通隊
    交通事故談話紀錄表」上（一式二份）偽造之「黃靜娟」簽名二枚，指印六枚沒
    收，經核認事用法，均無不合，量刑亦稱妥適。上訴人即被告上訴指摘原審判決
    量刑過重不當云云，並無理由，應予駁回。
據上論斷，應依刑事訴訟法第四百五十五條之一第一項、第三項、第三百六十八條，
判決如主文。
本案經檢察官陳昭廷到庭執行職務。
中      華      民      國    九十三    年      四      月    二十九    日
                              臺灣嘉義地方法院刑事第三庭
                                  審判長法官  沈  福  財
                                        法官  朱  美  璘
                                        法官  陳  端  宜
右正本證明與原本無異。
本件不得上訴。
中      華      民      國    九十三    年      四      月    二十九    日
                                      書記官  李  佳  惠
附錄論罪科刑法條：
刑法第二百一十七條第一項：
偽造印章、印文或署押，足以生損害於公眾或他人者，處三年以下有期徒刑。
刑法第二百八十四條第一項前段：
因過失傷害人者，處六月以下有期徒刑、拘役或五百元以下罰金。
